【裁判字號】    90,易,257
【裁判日期】    901109
【裁判案由】    賭博
【裁判全文】
臺灣新竹地方法院刑事判決                            九十年度易字第二五七號
    公  訴  人  臺灣新竹地方法院檢察署檢察官
    被      告  己○○
                戊○○
    右  一  人
    選任辯護人  羅秉成  律師
    被      告  乙○○
                丙○○
                丁○○
右列被告等因賭博案件，經檢察官提起公訴（九十年度偵字第一三０號），本院判決
如左：
    主      文
己○○、戊○○、乙○○共同以賭博為常業，己○○、戊○○各處有期徒刑陸月，均
併科罰金壹萬元，乙○○處有期徒刑伍月，有期徒刑如易科罰金，罰金如易服勞役，
均以參佰元折算壹日。扣案之電動賭博機具超九拾捌台、王牌對決參台、賓果王輪盤
六人座壹台、賓果馬戲團八人座壹台、滿天星拾貳台、七靶射擊貳拾壹台、巫丑捌台
（含ＩＣ板柒拾陸塊），會員打卡表拾參張、會員名冊壹本、員工輪值表壹張、解碼
程式表肆張、錄影帶玖捲、貴賓卡壹盒、檯號記錄表壹佰捌拾貳張、監視器螢幕拾壹
台、錄影機肆台、遙控伸縮器壹台、傳真機壹台、打卡鐘壹台、機台使用說明書壹冊
、監視器攝影鏡頭拾壹個及新台幣參萬壹仟伍佰元，均沒收。
丙○○、丁○○在公眾得出入之場所賭博財物，各處罰金貳仟元，如易服勞役，均以
參佰元折算壹日。扣案之電動賭博機具超九拾捌台、王牌對決參台、賓果王輪盤六人
座壹台、賓果馬戲團八人座壹台、滿天星拾貳台、七靶射擊貳拾壹台、巫丑捌台（含
ＩＣ板柒拾陸塊）及新台幣參萬壹仟伍佰元，均沒收。
    事      實
一、己○○、戊○○為兄弟關係，自民國（下同）八十九年九月間起，在渠所共同經
    營位於新竹市○○街二十四號一樓之「大家遊藝場」及同街三十號（公訴人誤為
    三十一號）一樓之「迪士康遊藝場」兩家彼此相鄰之公眾得出入之場所，於「大
    家遊藝場」內擺設電動賭博機具「滿天星」十二台（含ＩＣ板十二塊）、「七靶
    射擊」二十一台（含ＩＣ板二十一塊）、「巫丑」八台（含ＩＣ板八塊）；在「
    迪士康遊藝場」設置電動賭博機具「超九」十八台（含ＩＣ板十八塊）、「賓果
    馬戲團八人座」一台（含ＩＣ板八塊）、「水果轉盤」六人座一台（含ＩＣ板六
    塊）、「王牌對決」三台（含ＩＣ板三塊），並僱用乙○○為前開二家遊藝場之
    現場主任，負責管理現場事務，為店內之賭客洗分兌換現金，僱用辛○○、謝韶
    瑋、甲○○（均經檢察官為職權不起訴處分）為晚班店員，由辛○○負責晚班為
    賭客兌換現金，謝韶瑋及甲○○則負責晚班開分、洗分之工作。渠六人即基於常
    業賭博之犯意聯絡，與賭客依賭博機具種類之不同，以新台幣（下同）一千元開
    二百分、一千元開一千分或一百元開五百分等「一比五」、「五比一」或「一比
    一」方式，押注分數與電動賭博機具對賭，若押中可獲倍數不等之分數，否則即
    由該機具沒入分數，再累積分數以原開分比例兌換現金之方式，與不特定人賭博
    財物，並均賴此維生而以之為常業；己○○、戊○○為逃避警方之查緝，並在前
    開二家遊藝場裝設監視攝影機，拉線至遊藝場對面即新竹市○○街五十五號二樓
    之違章建築閣樓之辦公室監控。嗣經台灣新竹地方法院檢察署檢察官會同內政部
    警政署督察室、彰化縣警察局、保安警察第六總隊前往查察，由彰化縣警察局警
    員庚○○連續數日喬裝賭客至「迪士康遊藝場」把玩電動機具，並取得乙○○等
    人之信任，於八十九年十二月十五日零時二十五分許，適有賭客丙○○、丁○○
    於「迪士康遊藝場」賭玩時，警員庚○○再度奉命喬裝賭客至前開遊藝場把玩「
    水果轉盤」電動賭博機具，並以二千元開四百分後把玩，於檯面分數剩餘二百分
    時，要求兌換現金一千元，嗣於辛○○兌換一千元予庚○○時，為警當場查獲，
    並扣得電動賭博機具「滿天星」十二台（含ＩＣ板十二塊）、「七靶射擊」二十
    一台（含ＩＣ板二十一塊）、「巫丑」八台（含ＩＣ板八塊）、「超九」十八台
    （含ＩＣ板十八塊）、「賓果馬戲團八人座」一台（含ＩＣ板八塊）、「水果轉
    盤」六人座一台（含ＩＣ板六塊）、「王牌對決」三台（含ＩＣ板三塊）、賭資
    三萬一千五百元、戊○○所有供賭博所用之會員打卡表十三張、會員名冊一本、
    員工輪值表一張、解碼程式表四張、錄影帶九捲、貴賓卡一盒、檯號記錄表一百
    八十二張、監視器螢幕十一台、錄影機四台、遙控伸縮器一台、傳真機一台、打
    卡鐘一台、機台使用說明書一冊、監視器攝影鏡頭十一個。
二、案經台灣新竹地方法院檢察署檢察官簽分後偵查起訴。
    理      由
一、訊據被告乙○○坦承「迪士康遊藝場」有賭博兌換現金情事，惟辯稱其於八十九
    年十一月一日向戊○○承租「迪士康遊藝場」經營，因店內生意一直不好才會有
    賭博行為云云；被告戊○○固不否認其為「迪士康遊藝場」之負責人，惟辯稱：
    「大家遊藝場」是伊父親經營與伊無關，另「迪士康遊藝場」於八十九年九月底
    停止營業約一個月，嗣並以月租十萬元自八十九年十一月起租由被告乙○○經營
    ，被告乙○○營業期間經營賭博伊不知情，與伊無關云云。被告己○○、丁○○
    、丙○○均否認涉有右揭賭博犯嫌，被告己○○辯稱：伊不是負責人，伊從事古
    董行業，伊只有在八十九年九月份幫伊弟弟戊○○發過一次迪士康遊藝場員工薪
    水，「大家遊藝場」在八十九年十月份就沒有營業了；被告丁○○、丙○○一致
    辯稱：渠因見「迪士康遊藝場」有合法執照，以為該店是合法經營才去玩，不知
    道店內機具係賭博性電玩，且渠從來沒有以剩餘分數和店員換錢，渠純粹去娛樂
    ，沒有賭博云云。惟查：
（一）共同被告辛○○偵查中供稱：「大家遊藝場」、「迪士康遊藝場」係同一老闆
      ，二家遊藝場均可供客人洗分及兌換金錢，伊在「迪士康遊藝場」任職了三個
      月，月薪三萬三千元，當初是向主任乙○○應徵，被告乙○○有帶伊去找被告
      己○○、戊○○，被告己○○、戊○○看伊一眼後，就叫伊隔日來上班，伊是
      在遊藝場對街之二樓小閣樓辦公室向被告己○○、戊○○應徵。薪水由被告己○○用薪水袋發給伊，謝韶瑋、甲○○二人負責開、洗分及收錢工作，伊負責
      洗分後兌換金錢之工作，每班結束後須將錢交給蔡氏兄弟，在櫃臺上所查獲之
      三萬一千餘元係供客人兌換之週轉金。萬一兌換之現金不足時，趕快找蔡氏兄
      弟，看誰在閣樓上就向誰要等語（見偵查卷第三四頁反面至三六頁正面）；共
      同被告謝韶瑋警、偵訊中供稱：二家遊藝場是同一老闆，老闆是己○○、戊○○二人，伊上班三個多月，是向被告戊○○、己○○二人應徵，薪水向他們領
      ，伊負責「大家遊藝場」、「迪士康遊藝場」開、洗分，由辛○○兌換現金給
      客人，渠三人於當班結束後，到對街小閣樓，由辛○○將收到的錢交給被告己○○，每檯機具均可兌換現金，客人來此均係要賭博，但陌生人不可兌換現金
      等語（見偵查卷第二九頁反面至三一頁正面、第三六頁反面至三七頁反面）；
      另共同被告甲○○於偵訊中亦證稱：「大家遊藝場」、「迪士康遊藝場」是同
      一家店，伊和謝韶瑋負責開、洗分，辛○○負責兌換現金，兌現均在店內機台
      旁或廁所內，二家店內每一機台均可兌換，伊只工作二個月，薪水係向被告己○○領的，被告戊○○、己○○二人應該是老闆，當班結束後，伊與謝韶瑋將
      錢交給辛○○，再由辛○○交給老闆等語（偵查卷第四０頁正、反面、第四一
      頁正面）。查共同被告辛○○、謝韶瑋、甲○○三人於偵訊中均經隔離訊問，
      惟三人對「大家遊藝場」、「迪士康遊藝場」老闆係被告蔡國輝、戊○○，及
      渠等應徵、領薪、分工情形、兌換現金方式所供均若合符節，所為自白自堪採
      信，至被告己○○有無另從事古董行業，與其是否經營前開遊藝場無關，尚不
      得為其有利之論據。又證人即被告己○○、戊○○之父蔡富雄於偵查中雖證稱
      大家遊藝場為其經營云云，然經檢察官質之員工姓名、機台種類、數量，均一
      無所悉，顯見其僅係大家遊藝場之掛名負責人而已，實則由其子即被告己○○
      、戊○○經營甚明。
（二）又被告戊○○雖辯稱「迪士康遊藝場」於八十九年九月底停止營業一個月，嗣
      即以月租十萬元租予被告乙○○經營，並提出其出入境紀錄及迪士康遊藝場（
      新竹市○○街三十號）八十九年九、十、十一月份電費明細為證；另被告乙○○亦附合被告戊○○而為相同之供述。惟查「迪士康遊藝場」有「超九」十八
      台、「賓果馬戲團八人座」一台、「水果轉盤」六人座一台、「王牌對決」三
      台等電動賭博機具，其中「賓果馬戲團八人座」、「水果轉盤六人座」等大型
      電動賭博機具價值尤其不菲，被告戊○○以每月十萬元之低價承租予被告乙○○，且未收取任何頂讓費、押租金，雙方亦未訂立書面契約，被告乙○○且自
      承租金實際上尚未給付，此置風險利潤於不顧之舉，已與常情有違，且若「迪
      士康遊藝場」易主為被告乙○○，乃屬店內大事，何以共同被告辛○○、謝韶
      瑋、甲○○於偵訊時均未提及此事，並均稱薪水皆係向被告己○○、戊○○支
      領，參以被告乙○○係在查獲後之八十九年十二月十九日經檢察官傳喚後到案
      ，所為上開供述，顯係事後勾串。又共同被告甲○○於本院雖證稱其僅領二個
      月薪水，九月份的薪水係跟被告己○○領，十月份休息未上班，十一月份薪水
      係向被告乙○○領的云云，惟與其偵查中所供不符，亦係附合被告戊○○、乙○○之詞，不足採信。至被告戊○○於八十九年八至十一月間雖曾多次往返二
      岸，有前開出入境紀錄在卷可稽，惟其既已僱請被告乙○○為現場主任，且實
      際上尚有被告己○○負責，自無礙於前開二家遊藝場之經營。又「迪士康遊藝
      場」於八十九年十月用電月份之度數為一萬二千三百四十四度，十一月用電月
      份度數雖降為七千二百度，惟十二月用電月份之度數亦僅為九千三百六十六度
      ，有台灣電力公司新竹區營業處九十年九月二十五日（九０）新區費核發字第
      九００九─五八八一號函附卷可稽，考其用電度數，本與季節氣候，冷氣開放
      大小有關，十月份已然入秋，用電遽減，不足為怪。且若曰「迪士康遊藝場」
      於八十九年十月停止營業一個月，何以用電仍有七千二百度，而與同年十一月
      整月營業之用電度數九千三百六十六度相去不遠，況共同被告辛○○、謝韶瑋
      、甲○○於偵查中均未提及渠任職期間有停止營業一事，是尚不得執前開用電
      明細為被告戊○○有停止營業事實之認定。
（三）又「大家遊藝場」於查獲時雖無賭客，然其與「迪士康遊藝場」仳鄰而立，僅
      以木板隔間，實際負責人均為被告己○○、戊○○，兩家僱用相同之店員，並
      共用前開辦公室，而辦公室內有兩家遊藝場之監控器，此有現場照片、員工輪
      值表、錄影帶、監視器攝影機頭及勘驗筆錄等附卷可參。足徵「大家遊藝場」
      、「迪士康遊藝場」雖分別申請執照，然實際上均為被告己○○、戊○○所共
      同經營，且「大家遊藝場」為警查獲時，店內燈火通明，電動賭博機具均有插
      電，並有被告甲○○於現場，而該店亦有經營賭博犯行，亦經共同被告辛○○
      、謝韶瑋、甲○○等人供述甚詳，被告己○○雖辯稱大家遊藝場在八十九年十
      月份即未營業，惟該址於八十九年十月二十六日至十二月二十五日之用電度數
      仍有二千零二十六度，與同年二月二十五日至四月二十五日營業時之用電度數
      二千零六十九度相去無幾，此有台灣電力公司新竹區營業處九十年八月三十日
      （九０）新區費核發字第九００九─五四一四號函附卷可稽，是被告己○○上
      開所辯，顯不足採。「大家遊藝場」於查獲同為被告己○○、戊○○經營賭博
      犯行足堪認定。
（四）再查證人即喬裝賭客查獲之警員庚○○自八十九年十二月七日起，連續數日至
      「迪士康遊藝場」打玩，並兌換過三次現金等情，業據其於本院證述綦詳，並
      有查證報告書一紙附卷可稽，此外，復有電動賭博機具「滿天星」十二台、「
      七靶射擊」二十一台、「巫丑」八台、「超九」十八台、「賓果馬戲團八人座
      」一台、「水果轉盤」六人座一台、「王牌對決」三台、賭資三萬一千五百元
      、被告戊○○所有，供前揭賭博使用之會員打卡表十三張、會員名冊一本、員
      工輪值表一張、解碼程式表四張、錄影帶九捲、貴賓卡一盒、檯號記錄表一百
      八十二張、監視器螢幕十一台、錄影機四台、遙控伸縮器一台、傳真機一台、
      打卡鐘一台、機台使用說明書一冊、監視器攝影鏡頭十一個扣案可資佐證，是
      本件事證明確，被告己○○、戊○○共同經營「大家遊藝場」、「迪士康遊藝
      場」二家電玩店，並僱請被告乙○○為現場主任，共同與不特定對賭之事實，
      應堪認定。
（五）又被告丙○○、丁○○雖否認有賭博犯行，辯稱渠係去純娛樂，不知店內有賭
      博行為云云，惟查共同被告甲○○於偵訊中供稱：「黃某是我朋友，他都在迪
      士康該店玩，而我是負責大家電玩店，我剛來時，即見黃某在店內玩」、「：
      ：丁○○、丙○○知道洗分可兌換現金。」、「（你為何知道他們知道此情？
      ）我憑店內平時開洗分的感覺，我感覺他們知道。因為較陌生的及不信任的客
      人，是不會給他們換錢」、「我看到他（指被告丁○○）似打死不退樣子，賭
      性堅強、他常對我說輸好幾千元或好幾萬元」、共同被告辛○○證稱：「（今
      日在場二位客人（指被告丙○○、丁○○），也有在店內兌現？）是，該二位
      客人之前都認識，且我有確認其貴賓卡卡號，貴賓卡我們收起，他們只要報卡
      號即可兌現，但若我們熟，雖未報卡號，我們也兌現給他」等語。又被告丙○○於偵訊時自承：「（丁○○是迪士康電玩會員，他有無告訴你該店洗分可兌
      換現金？）他說有機會，我是基於朋友關係，才去捧個場，我告訴他，我不可
      能玩大，因為我合夥的西餐廳就在該店樓上：：」等語，另扣案之會員名冊一
      ，其上亦登記有被告丁○○姓名，足徵被告丁○○經常出入迪士康電玩店，並
      與店內工作人員甚為熟稔，其辯稱不知有賭博情事云云，諉無足採。是被告丁○○、丙○○應係明知迪士康遊藝場係經營賭博性電玩，而進入店內與之對賭
      之事實，應堪認定。
（六）另按刑法上所謂之常業犯，指反覆以同種類行為為目的之社會活動之職業性犯
      罪而言，至於犯罪所得之多寡，是否恃此犯罪為唯一之謀生職業，則非所問，
      最高法院八十五年度台上字第五一０號判例著有判例可參。被告己○○雖辯稱
      其另從事古董行業，惟其與被告戊○○共同意圖營利，在上址經營電動賭博機
      具場，擺設上開電動賭博機具多達六十四台，並僱用與其有犯意聯絡之被告乙○○為現場主任，僱用共同被告辛○○、謝韶瑋、甲○○擔任開洗分、兌換現
      金之工作，而以該電動機具與不特定人實際從事賭博財物之行為，核其情節及
      經營規模，即有以反覆上開行為，而以此所得供生活所須之主觀意思，並有客
      觀之事實表現，足證被告己○○、戊○○、乙○○係藉此犯罪恃以維生至明。
綜上所述，被告己○○、戊○○、乙○○、丙○○、丁○○前開辯解，均係卸責之詞
，不足採信，事證明確，渠等犯行洵堪認定。
三、核被告己○○、戊○○、乙○○所為，均係犯刑法第二百六十七條之常業賭博罪
    。被告丙○○、丁○○所為，係犯同法第二百六十六條第一項前段之賭博罪。被
    告己○○、戊○○、乙○○與共同被告辛○○、謝韶瑋、甲○○就前揭常業賭博
    犯行，有犯意聯絡及行為之分擔，應論以共同正犯。審酌被告等犯罪之動機、目
    的、手段、素行、所得利益及犯罪後態度等一切情狀，分別量處如主文所示之刑
    ，被告己○○、戊○○、乙○○有期徒刑部分，諭知易科罰金之折算標準，就被
    告己○○、戊○○罰金部分，諭知易服勞役之折算標準。又被告己○○、戊○○
    、乙○○於行為後，刑法第四十一條業於九十年一月四日修正為「犯最重本刑為
    五年以下有期徒刑以下之刑之罪，而受六月以下有期徒刑或拘役之宣告，因身體
    、教育、職業、家庭之關係或其他正當事由，執行顯有困難者，得以一元以上三
    元以下折算一日，易科罰金。但確因不執行所宣告之刑，難收矯正之效或難以維
    持法秩序者，不在此限。」，並於同年月十日公佈施行，於同年月十二日生效，
    茲比較新舊法之規定，變更後之新法對被告並無不利，依刑法第二條第一項前段
    之規定，自應適用裁判時之新法，併予敘明。扣案之電動賭博機具「滿天星」十
    二台（含ＩＣ板十二塊）、「七靶射擊」二十一台（含ＩＣ板二十一塊）、「巫
    丑」八台（含ＩＣ板八塊）、「超九」十八台（含ＩＣ板十八塊）、「賓果馬戲
    團八人座」一台（含ＩＣ板八塊）、「水果轉盤」六人座一台（含ＩＣ板六塊）
    、「王牌對決」三台（含ＩＣ板三塊）係當場查獲賭博之機具；賭資三萬一千五
    百元、會員打卡表十三張、會員名冊一本、員工輪值表一張、解碼程式表四張、
    錄影帶九捲、貴賓卡一盒、檯號記錄表一百八十二張、監視器螢幕十一台、錄影
    機四台、遙控伸縮器一台、傳真機一台、打卡鐘一台、機台使用說明書一冊、監
    視器攝影鏡頭十一個，均為被告戊○○所有且供以前開常業賭博所使用，業經被
    告戊○○供供明在卷，分別依刑法第二百六十六條第二項、第三十八條第一項第
    二款宣告沒收。至另扣案之一千元，為喬裝賭客之警員庚○○開分後剩餘分數所
    兌換之現金，應非賭資，爰不為沒收之諭知，附此敘明。
據上論斷，應依刑事訴訟法第二百九十九條第一項前段，刑法第二十八條、第二百六
十七條、第二百六十六條第一項、第二項、第四十一條第一項、第四十二條第二項、
第二條第一項前段、第三十八條第一項第二款，罰金罰鍰提高標準條例第一條前段、
第二條，判決如主文。
本案經檢察官劉正穆到庭執行職務。
中    華    民    國        九十      年      十一      月      九      日
                          臺灣新竹地方法院刑事第二庭
                                法  官  楊  明  箴
右正本證明與原本無異。
如不服本判決，應於判決送達後十日內向本院提出上訴狀( 應附繕本 )，上訴於
臺灣高等法院。
                                    書記官  陳  進  楷
中    華    民    國        九十      年      十一      月    二十一    日
附錄：本案論罪科刑法條全文
刑法第二百六十七條
以賭博為常業者，處二年以下有期徒刑，得併科一千元以下罰金。
刑法第二百六十六條第一項段、第二項
在公共場所或公眾得出入之場所賭博財物者，處一千元以下罰金。
當場賭博之器具與在賭檯或兌換籌碼處之財物，不問屬於犯人與否，沒收
之。


司法院資訊處製作；財團法人民間司法改革基金會備份。
